【裁判字號】    98,刑智上易,141
【裁判日期】    990325
【裁判案由】    違反商標法
【裁判全文】
智慧財產法院刑事判決
                                 98年度刑智上易字第141號
上  訴  人  臺灣高雄地方法院檢察署檢察官
被      告  甲○○
上列上訴人因違反商標法案件，不服臺灣高雄地方法院98年度簡
上字第553 號，中華民國98年10月30日第一審判決（起訴案號：
臺灣高雄地方法院檢察署97年度偵字第13793 號），提起上訴，
本院判決如下：
    主  文
原判決撤銷。
甲○○明知為未得商標權人同意，於同一商品，使用近似於他人
註冊商標之商品而販賣，處有期徒刑陸月，如易科罰金，以新臺
幣壹仟元折算壹日。扣案仿冒日商三麗鷗股份有限公司商標之髮
夾參拾貳只及手錶壹只，均沒收。
    事  實
一、甲○○前於民國91年間因違反商標法案件，經臺灣基隆地方
    法院判處有期徒刑2 月確定，於91年9 月5 日易科罰金執行
    完畢（於本件不構成累犯）；又於96年間因違反商標法案件
    ，經警於96年10月7 日查獲（嗣經臺灣屏東地方法院於97年
    1 月9 日判處有期徒刑5 月，於97年2 月25日確定，於97年
    3 月10日易科罰金執行完畢，於本件不構成累犯），仍不知
    悔改，明知系爭「HELLO KITTY 」之商標圖案，係三麗鷗股
    份有限公司（下稱三麗鷗公司）向我國經濟部智慧財產局申
    請註冊登記，取得商標專用權之註冊商標，指定使用於各種
    真髮、假髮、髮捲、髮捲棒、袖扣、領帶夾、風鈴、鑰匙圈
    之裝飾品及手錶等之各式商品，且均在商標專用期間內，任
    何人未經該等商標專用權人之同意或授權，不得於同一商品
    或類似商品，使用相同或近似於此等註冊商標商品，亦不得
    販賣或意圖販賣而陳列該商標商品，復另行起意，基於販賣
    仿冒商標商品之犯意，於96年10月7 日後之某日起，將系爭
    「HELLO KITTY 」之商標圖案作成立體髮夾形狀，而仍近似
    於系爭「HELLO KITTY 」商標圖樣之仿冒髮夾，及有仿冒系
    爭商標圖樣之手錶，陳列於高雄縣大社鄉○○路之「大社市
    場」內之攤位，將之販售予不特定之人。嗣於97年2 月21日
    11時10分許，為警在上址查獲，並扣得仿冒上揭商標之髮夾
    32只及手錶1 只。
二、案經內政部警政署保安警察第二總隊第一大隊第三中隊高雄
    分隊報請臺灣高雄地方法院檢察署檢察官偵查起訴。
    理  由
一、訊據被告甲○○矢口否認有何侵害他人商標法之犯行，辯稱
    ：扣案仿冒「HELLO KITTY 」商標之髮夾係96年10月7 日警
    察於另案查獲當時同一批貨，因包裝上有雷射標籤，警察無
    法辨識是否為仿冒品而未查扣者，伊因警察未查扣而以為不
    是仿冒品就繼續販賣，因原包裝袋髒掉才更換其他髮夾用過
    之無雷射標籤之包裝袋云云。
二、惟查，上開扣案物品係屬仿冒商標商品乙情，有鑑視證明及
    商標資料檢索各1 份在卷可稽。被告雖以上情為辯，惟經本
    院審理當庭勘驗扣案之32只髮夾商品之包裝袋，是以同一式
    塑膠袋上端置一有韓文字體之硬紙片再以訂書針包裝，其上
    均無包裝後拆開重新包裝打訂書針之痕跡（見本院卷第63頁
    審判筆錄），與被告所辯因原包裝袋髒掉才更換其他髮夾用
    過之無雷射標籤之包裝袋云云，顯不相符；況且，被告復無
    法說明何以同時有多達32個以前用過之同一式之包裝袋，其
    稱是客人不要之包裝袋云云，顯係避就之詞；而檢察官復於
    本院提出被告前於97年10月7 日被查扣之仿冒髮夾之韓文字
    體包裝之照片，與本件被查獲之髮夾包裝相同（見本院卷第
    68至70頁照片），又被告於97年10月7 日已被查獲仿冒「HE
    LLO KITTY 」商標之髮夾66個（見97年度偵字第13793 號偵
    查卷第11頁內政部警政署保安警察第二總隊第一大隊第三中
    隊高雄分隊97年10月7 日扣押物品目錄表），足見本件被查
    獲之髮夾與被告於97年10月7 日被查扣仿冒「HELLO KITTY
    」商標之髮夾包裝相同，係屬同一批貨，被告自係已經知悉
    係仿冒商標之商品，所辯無非飾卸之詞，不足採信，其犯行
    堪予認定，應依法論科。
三、核被告甲○○所為，係犯商標法第82條、第81條第3 款之明
    知為未得商標權人同意，於同一商品，使用近似於他人註冊
    商標之商品而販賣罪（起訴書認係使用相同之商標尚有未洽
    ）。又被告意圖販賣而陳列仿冒商標商品之低度行為為販賣
    之高度行為所吸收，不另論罪。再被告自前案於民國96年10
    月7 日為警查獲後起，至97年2 月21日再度為警查獲時止，
    係基於一個意思決定，預定複數之販賣仿冒商標商品行為反
    覆實施，並侵害同一法益，應論以集合犯之實質上一罪。
四、原審調查後認被告所辯可採，而將原簡易判決撤銷，改判無
    罪之諭知，自有未洽，檢察官上訴指摘原判決違法不當，求
    將原判決撤銷改判，為有理由，應由本院將原判決撤銷改判
    。爰審酌商標具有辨識商品來源之功能，且企業經營者通常
    經過相當時間並投入大量資金於商品之行銷及品質之改良，
    始得使該商標具有代表一定品質之效，被告明知所販售者係
    仿冒商標之商品，竟為圖脫售上開仿冒商品以營利，顯欠缺
    保護智慧財產權之觀念，其行為並已對商標權人之商譽造成
    損害，且就真正商標權所表彰之品質亦產生影響，破壞我國
    致力於智慧財產權保護之國際聲譽，復參酌被告前已有二次
    違反商標法案件，經法院判處有期徒刑之紀錄，竟仍未能知
    所警惕，再為本件犯行，及其犯罪之動機、目的、手段、犯
    後態度、犯罪所造成對商標權人之侵害等一切情狀，量處如
    主文所示之刑，並依本案犯罪情節、被告之資力、智識及教
    育程度，諭知以新臺幣1 千元折算1 日之易科罰金折算標準
    ，以資懲儆。至扣案仿冒日商三麗鷗股份有限公司商標之髮
    夾32只及手錶1 只，均應依商標法第83條之規定予以宣告沒
    收。
據上論斷，依刑事訴訟法第369 條第1 項前段、第364 條、第29
9 條第1 項前段，商標法第82條、第83條，刑法第11條前段、第
41條第1 項前段，判如主文。
本案經檢察官羅雪梅到庭執行職務。
中    華    民    國    99    年    3     月    25    日
                    智慧財產法院第二庭
                          審判長法  官  陳國成
                                法  官  蔡惠如
                                法  官  陳忠行
以上正本係照原本作成。
不得上訴。
中    華    民    國    99    年    3     月    25    日
                                書記官  陳士軒
附錄：
本案論罪科刑法條全文
商標法第82條
明知為前條商品而販賣、意圖販賣而陳列、輸出或輸入者，處1
年以下有期徒刑、拘役或科或併科新臺幣5 萬元以下罰金。


司法院資訊處製作；財團法人民間司法改革基金會備份。
